【裁判字號】    96,易,895
【裁判日期】    971024
【裁判案由】    詐欺等
【裁判全文】
臺灣板橋地方法院刑事判決               96年度易字第895號
號
公  訴  人  臺灣板橋地方法院檢察署檢察官
被      告  甲○○
選任辯護人  康立平  律師
被      告  戊○○
            己○○
上  一  人
選任辯護人  游文華  律師
上列被告等因詐欺等案件，經檢察官提起公訴（95年度偵緝字第
3061號、96年度偵字第5100號），本院判決如下：
    主  文
甲○○共同以詐術使人將本人之物交付，處有期徒刑壹年陸月，
減為有期徒刑玖月。又共同明知為不實之事項，而使公務員登載
於職務上所掌之公文書，足以生損害於公眾，處有期徒刑拾月，
減為有期徒刑伍月。應執行有期徒刑壹年。
戊○○共同以詐術使人將本人之物交付，處有期徒刑壹年，減為
有期徒刑陸月，如易科罰金以銀元佰元折算壹日。又共同明知
為不實之事項，而使公務員登載於職務上所掌之公文書，足以生
損害於公眾，處有期徒刑陸月，如易科罰金以銀元佰元折算壹
日，減為有期徒刑月，如易科罰金以銀元佰元折算壹日。應
執行有期徒刑捌月，如易科罰金以銀元佰元折算壹日。
己○○共同以詐術使人將本人之物交付，處有期徒刑壹年，減為
有期徒刑陸月，如易科罰金以銀元佰元折算壹日。
    事  實
一、甲○○、戊○○及己○○3 人於民國（下同）90年10月間，
    明知其等均無足夠資力，且亦無購買不動產之真意，竟基於
    意圖為自己不法所有之犯意聯絡，先由甲○○介紹無足夠資
    力之戊○○於90年9 月11日，以新臺幣（下同）520 萬元之
    價格，向張素珠買入坐落台北縣新莊市○○街59巷22號9 樓
    之房地乙戶（按上開房地後於90年10月11日過戶至戊○○名
    下所有，惟上開房地之所有權狀於過戶後，均由甲○○保管
    ），且戊○○因前於89年間積欠甲○○、簡阿瑞2 人借款債
    務85萬元未還，即於90年10月8 日將上開房地，以每月1500
    0 元之價格，自90年10月8 日起至95年6 月7 日止出租予甲○○、簡阿瑞2 人使用，用以抵償上開債務，詎戊○○持上
    開房地於90年10月9 日向中國信託商業銀行中和分行（下稱
    中信銀行中和分行）申請貸款420 萬元時，竟以由甲○○找
    來亦無足夠資力之己○○出名擔任戊○○上開貸款案之連帶
    借款（保證）人，一同在中信銀行板橋分行辦理對保手續（
    按當時戊○○、己○○2 人係由甲○○陪同到場，惟辦理對
    保時甲○○並未在場），同時再由戊○○、己○○2 人一同
    出具載明「抵押擔保品無租賃切結：供押擔保品提供及辦妥
    設定抵押權之時，確無任何租賃、使用借貸關係之存在，及
    他項權利之設定亦無被第三人占有等情事，非經貴行同意，
    決不將該擔保品設定他項權利或出租、出借第三人，亦決不
    將其全部或一部拆除改建增建，或為其他足以減少該擔保品
    價值之一切行為，如有不實，致貴行受有損害，願負一切賠
    償責任及詐欺刑責」等語之同意書乙紙之不實詐術（按戊○○事後因之獲取3000元），致中信銀行中和分行承辦放款之
    人員丙○○等均信以為真，因之陷於錯誤，而同意並核撥貸
    款各200 萬元及190 萬元（合計390 萬元，惟其中0000000
    元，後於90年10月12日逕入張素珠所有板信商業銀行板橋分
    行之帳戶中）予戊○○，而甲○○、戊○○及己○○3 人除
    事後僅自90年11月起至91年9 月間止，先後繳付中信銀行中
    和分行計12期之分期款項共153865元外，其餘款項0000000
    元則均未清償，始知受騙，致上開房地後於92年7 月30日遭
    中信中和分行向本院民事執行處聲請查封，並於93年10月5
    日經拍賣予第3 人林榮潭確定在案。
二、戊○○於90年10月11日過戶取得上開房地之所有權，並向中
    信銀行中和分行辦妥上開貸款後，因知其事後無法依約按期
    繳付上開分期款項，為脫免責任，明知其與甲○○間並無買
    賣上開房地之行為，竟與甲○○另基於使公務員登載不實事
    項之犯意聯絡，於91年1 月31日與甲○○一同虛偽簽立上開
    房地之所有權移轉契約書，再持向台北縣新莊地政事務所申
    請將上開房地之所有權移轉登記至甲○○名下，而使台北縣
    新莊地政事務所承辦人員將戊○○、甲○○2 人虛偽買賣上
    開房地之不實事項，登載於其職務上所掌之公文書上，並將
    上開房地之所有權移轉登記至甲○○名下，足以生損害於台
    北縣新莊地政事務所對不動產登記管理之正確性。
三、案經中信銀行訴由臺灣板橋地方法院檢察署檢察官及自動檢
    舉偵查起訴。
    理  由
一、訊據被告甲○○、戊○○、己○○3 人固均坦承於上開時地
    ，由被告戊○○向張素珠購入上開房地，再由被告甲○○介
    紹被告己○○為連帶借款人對保後，並由被告戊○○、己○○2 人簽立上開同意書後，向告訴人中信銀行中和分行貸得
    390 萬元，惟其等3 人事後僅清償12期計153865元，且被告
    甲○○、戊○○2 人間並無買賣上開房地之事實，而於91年
    1 月31日向台北縣新莊地政事務所申請以買賣為由，將上開
    房地移轉登記至被告甲○○名下等情屬實，惟均矢口否認上
    開犯行，被告甲○○辯稱：伊不認識張素珠，伊於90年間經
    仲介吳南清提起，而介紹戊○○向張素珠購買上開房地，當
    時係戊○○要買上開房地，他並不是人頭，後來係因為戊○○繳不出上開房地之貸款，才將上開房地過戶給伊，由伊去
    繼續繳貸款。伊不知戊○○購入上開房地後有無住過，也不
    知有無出租他人使用，伊不認識簡阿瑞其人，亦未承租過上
    開房地云云；被告戊○○辯稱：伊不認識張素珠，亦未向張
    素珠買過上開房地，伊係經甲○○找來的人頭，之前並不認
    識己○○、簡阿瑞2 人，甲○○僅因本件貸款給伊3000元，
    之前就將身分證放在甲○○那，都是甲○○在處理；被告己○○則辯稱：上開貸款書係甲○○給伊簽的，伊並未前往銀
    行對保，當時係甲○○介紹伊去擔任保證人云云。經查：
  (一)上開事實一、（即詐欺）部分：
  1.被告戊○○於90年9 月11日，以520 萬元價格，向張素珠
    購入上開房地，再由被告甲○○介紹被告己○○為連帶借款
    人後，並由被告戊○○、己○○2 人簽立上開同意書後，向
    告訴人中信鄉銀行中和分行貸得390 萬元，惟其等3 人事後
    僅清償12期計153865元，且被告甲○○、戊○○2 人間並無
    買賣上開房地之事實，而於91年1 月31日向台北縣新莊地政
    事務所申請以買賣為由，將上開房地移轉登記至被告甲○○
    名下等情，業據被告甲○○、戊○○及己○○3 人於本院審
    理時均供承不諱，且互核一致，並核與告訴代理人林世宗、
    乙○○2 人此部分指訴之情節相符，復有告訴人中信銀行所
    提出上開房地之90年9 月11日買賣契約書影本、他項權利證
    明書影本、200 萬元借據影本、190 萬元借據影本、抵押權
    設定契約書影本、同意書影本、歷史交易查詢報表各乙份、
    台北縣新莊地政事務所96年1 月12日函覆上開房地之登記謄
    本各乙份、96年1 月16日函覆上開房地之歷次異動索引及相
    關申請文件影本各乙份及本院依職權調取本院民事執行處92
    年度執字第17763 號案卷乙份，在卷可稽，足堪認定。
  2.又被告甲○○、賴國志、己○○3 人上開詐欺犯行，業據告
    訴代理人林世宗、乙○○2 人分別於偵查中及本院審理時指
    訴明確，核與證人即上開貸款案之對保人員丙○○於本院審
    理時證稱：「（你現在何單位擔任何職務？）我在中國信託
    商銀中和分行擔任北縣三組擔任房屋貸款部門」、「（90年
    10月間在中國信託商銀擔任何職務？）我在雙和分行二樓的
    房屋貸款部門，我是授信員」、「（本件貸款是否你承辦的
    ？）是，我對在庭的二位被告還有印象」、「（本件對保地
    點？）板橋分行」、「（當時是誰跟你一起對保？）銀行方
    面只有我自己一人」、「（連帶保證人是誰？）借款人是戊○○，連帶借款人是被告顏，我印象中好像是被告賴先到場
    」、「（本件對保流程為何？）我們都是用電話與客戶約好
    時間地點，碰面之後我把銀行的契約內容、利率、借款金額
    、還款限制、清償、代償限制及其費用等跟借款人、連帶借
    款人作確認，我會把相關文件放在客戶面前，讓客戶自己翻
    閱後，再拿需要簽名的文件讓客戶簽名，本件應該我是跟被
    告賴約好時間地點，上開對保流程及相關文件，我都有向他
    們口頭陳述，並提供文件給他們翻閱，他們看過之後才當場
    由他們二人各自簽名，蓋章一般是由我來代蓋，印章是由他
    們二人帶來的」、「（上開同意書是否有提供給在庭的二位
    被告看過並說明之後才簽名蓋章？）是，我有針對同意書逐
    項向二位被告說明，他們二人才簽名蓋章」、「（本件貸款
    時，戊○○是否提出抵押權設定契約書，由你們銀行當抵押
    權人？）這件案子當初我們合作的代書一直催我，跟我說戊○○這個案子一直很趕，所以銀行系統於90年10月3 日核准
    本件貸款之後，代書就先寫好抵押權設定契約書的內容，我
    們對保的時候，代書已經把上開文件先寫好了，對保時，我
    有提出這份文件，這份文件上面戊○○的印章是代書先蓋好
    ，當時本來我希望戊○○的太太做保，但是他太太沒有工作
    ，資力又不夠，我跟戊○○說要在找壹個保人，戊○○才會
    找己○○來作保，對保之前，我就知道己○○要作保人，並
    將借款人及保人的相關資料在內部徵信先照會過保人己○○
    ，當時徵信人員是陳郁倫，徵信的時候都會打電話給保人作
    核對工作及基本資料、薪資等，對保前己○○有傳真他的薪
    資扣繳憑單給我。一般情形我們案子在對保後，我們才會通
    知合作的代書去寫抵押權設定契約書的內容」、「（在徵信
    時，有無一位甲○○的人與你聯絡？）沒有與我聯絡，我們
    銀行的徵信系統客戶是接觸不到，如果我知道甲○○這個人
    我就不會接這個案子，因為我會認為很複雜，有第三人介入
    」、「（上開抵押權設定書上面戊○○圓形章，是否是先拿
    給你蓋章的？）不是，應該是代書向戊○○收取，我沒有經
    手」、「（當時擔任授信員，是坐櫃台服務客戶？）不是」
    、「（本件貸款當初要來辦理時，是跟你接洽的？）不是，
    本件是透過正業代書事務所介紹來的，正業代書事務所是我
    配合的通路，代書簽好不動產買賣契約書後，就把買賣契約
    書、土地謄本、建物權狀謄本、申請人戊○○身分證影本等
    相關資料送到銀行來給我，我們才會審閱相關內容，才會打
    電話給戊○○確認基本資料」、「（本件貸款關於金額、利
    率是代書事務所跟你談好，還是你有跟戊○○談？）代書送
    案件來的時候，一定會註明客戶要申請的金額多少，本件戊○○申請的金額是四百萬元，但經過本行鑑價、照會之後，
    我們只核准390 萬元，因為有央行優惠貸款，所以本件貸款
    金額拆成190 萬元、200 萬元，其中200 萬元是央行優惠貸
    款，190 萬元是我們銀行自行貸款」、「（你剛才說本件核
    准是90年10月3 日，代書送件到銀行是何時？）我忘記了，
    一般我們送件後要五個工作天決定是否核准貸款，本件貸款
    我們覺得戊○○資力不是很好，所以花比較多時間」、「（
    你剛剛說你跟戊○○確認基本資料是何時？）我忘記了，一
    般代書送來我是隔天或是後天與申請人照會」、「（你跟戊○○確認基本資料談的內容？）我會跟戊○○核對他的戶籍
    地址、電話、工作性質、公司名稱、有無使用信用卡、戶籍
    地房子是否自有或是租賃、有無負債，我也會問他是否有購
    買申請貸款擔保的房子，購買金額、第一期款金額、是否自
    用等，我還問他為何在新莊買房子，因為他住在蘆洲」、「
    （戊○○回答你的內容為何？）時間已久，但我記得戊○○
    話不多，戊○○都正面回應，沒有否認」、「（戊○○有談
    到工作的情形？）他說他是銓峰實業有限公司的工務部主任
    」、「（你打戊○○的電話號碼是誰提供給你的？）我忘記
    了，一般我是根據代書給的或是買賣契約書上面的電話，如
    果買賣契約書上面沒有電話號碼，我就會打電話問代書」、
    「（你如何確認跟你通話的是戊○○本人？）從他的回答方
    式我覺得他應該是戊○○本人，雖然我沒有看到本人，但如
    果不是他的話，對方可能會很結巴，根據我的經驗，我認為
    並不是由第三人來代他回答」、「（貸款390 萬元核准之後
    ，你是通知誰？）我會通知借款人戊○○、正業事務所的承
    辦代書」、「（接下來是否是正業的承辦代書辦理抵押設定
    ？）代書會把設定契約書寫好，在對保之前，有無到地政事
    務所申請設定我就不知道，一般都是在對保之後才去地政事
    務所申請設定」、「（整個辦理抵押設定程序你是否有參與
    或知情？）我們對保之後，所有的抵押設定都是交給代書承
    辦，銀行人員只要作親簽對保，後續我不知道，我也沒有參
    與，我也不知道設定的過程」、「（抵押設定契約書上的戊○○圓章是何時蓋的？）我不知道」、「（為何上開借據上
    戊○○是蓋方章，但抵押權設定契約書蓋的是圓章？）我不
    知道，這要問戊○○」、「（為何對保日期在90年10月9日
    ，抵押權設定契約書簽署日期及權利存續日期是從90年10月
    8 日開始？）因為設定契約書是由代書負責的，對保是由我
    負責的」、「（核貸之後，是否就通知戊○○來對保？）因
    為我們90年10月3 日核准之後，送回我手上大概是90年10月
    5 日，看徵信有無任何批示，我才通知戊○○作對保」、「
    （本件通知戊○○對保之後，是否戊○○本人於90年10月9
    日來對保？）是」、「（關於戊○○太太無法作保，你建議
    他改找其他人作保是何時的事情？）這是90年10月3 日之前
    的事情，這是案件核准之前大家溝通的事情」、「（你所謂
    建議戊○○改找其他人作保，是否是跟正業代書事務所的人
    聯繫？）不是，我是跟戊○○聯繫」、「（你剛剛提到陳郁
    倫對戊○○徵信，是何時的事情？）應該是在90年10月3 日
    之前」、「（你在90年10月9 日對保之前有無見過己○○或
    與他電話聯絡過？）我現在忘了，但戊○○應該有傳真己○○的薪資扣繳憑單給我」、「（你是否在90年10月9 日第一
    次見到戊○○及己○○？）是」、「（你剛剛提到你通知戊○○對保時會告知貸款金額、利率，那你跟他對保時是否對
    重複講這些內容？）會，這是我的職責」、「（當天對保時
    ，本件貸款你見到被告二人，有無其他第三人？）我忘記了
    ，但我確定是在庭的被告二人來對保」、「（對保作業中，
    是否是被告二人跟你在一起作業？）是」、「（你剛剛講的
    內容，你是否會對己○○講？）會，他們是一起聽的」、「
    （本件核貸390 萬元如何撥付？）會撥到戊○○的戶頭再代
    償之前買賣的價金，因為同意書上就有這一點，同意書上面
    代償的金額，撥款當天才寫上去的，我們有照會板信銀行確
    認金額，每天的金額不一樣」等語（見本院卷96年7 月4 日
    審判筆錄第4 至12頁）及證人即正業代書事務所地政士丁○○於本院審理時證稱：「（你目前職業？）地政士，我有土
    地登記專業代理人的執照」、「（目前事務所的名稱？）正
    業地政士聯合事務所」、「（事務所何時開始營業？）81年
    間」、「（本件不動產的買賣在民國九十年九月間，出賣人
    是張素珠，買受人是戊○○，這件是否你事務所承辦的？）
    我沒有印象」、「（在庭的戊○○在中國信託板橋分行辦理
    390 萬元貸款你有無印象？）沒有印象」、「（中國信託板
    橋分行有一位丙○○，她是房屋貸款授信員，你認識嗎？）
    認識」、「（丙○○在96年7 月4 日法院作證時說在90年10
    月戊○○向中國信託申請辦理貸款，是由正業代書事務所介
    紹來的案子，你有無印象？）沒有印象」、「（請提示卷附
    抵押權設定契約書，本件申請抵押權設定登記，與你們事務
    所有無關係？）登記申請書會有壹個代理人欄，由代理人欄
    就可以看出是否是我們事務所承辦的，但是只有抵押權設定
    契約書，沒有申請書我看不出來，其上第六欄擔保權利金額
    欄內的橡皮章有點像，我無法確定」、「（你是否曾經把貸
    款的案件交給中國信託的丙○○作業？）有」、「（甲○○
    你是否認識？）不認識」、「（在庭的二位被告己○○、被
    告戊○○你是否認識？）都沒有印象」、「（卷附告訴代理
    人乙○○於96年8 月1 日當庭提出之戊○○、張素珠於90年
    9 月11日簽立之房地產買賣契約書是否由你們正業土地登記
    專業代理人事務所受託經辦？）這是我們事務所的制式合約
    ，不是我辦理的，應該是我同事，我要回去查是那一位」、
    「（是否是邱世章？）我不知道，我們事務所有很多同事，
    他是其中之一」、「（負責人是誰？）我」、「（你們事務
    所雇多少人？）連助理有60個」、「（90年間有多少人？）
    有一、二十個」、「（卷內申請將張素珠名下之新莊市○○
    街59巷22號9 樓房地移轉登記給戊○○之土地登記申請書上
    ，申請人之代理人是你，複代理人是邱世章，本件申請移轉
    登記是誰承辦的？）應該是我們裡面助理謝金宗在承辦，他
    是我的助理，目前還在我們事務所。申請書送件都是用我的
    名字送，如果我現在沒有空，就有用另一個複代理人的名義
    送去，邱世章是我們事務所的地政士。我認識張素珠，我曾
    經承辦過她的案件，但不是這一件」、「（當初承辦本件申
    請移轉登記有無同時承辦申請抵押權設定登記？）應該是一
    起申請辦理，因為買賣後所有權登記通知領件是90年10月11
    日，抵押權他項權利證明書核發日期也是90年10月11日」、
    「（既然謝金宗是你的助理，本件移轉登記及抵押權設定登
    記是誰找你們事務所承辦的？）我不知道」等語（見本院卷
    96年9 月13日審判筆錄第3 至7 頁），均相符合，且證人即
    被告戊○○於本院審理時亦證稱：「（你與甲○○、己○○
    什麼關係？）沒有關係，當初我先認識甲○○，己○○是甲○○找來的，我在本件貸款之前都不認識己○○」、「（本
    件是甲○○帶你去中國信託辦理對保？）是的」、「（當天
    己○○也有去中國信託？）是的，他擔任保證人，是甲○○
    在車上跟我說己○○是要擔任保證人」、「（當天進入銀行
    對保的時候只有你與己○○進入銀行？）是的，是在銀行的
    二樓」、「（甲○○有無進入銀行？）沒有，他在銀行外面
    的樓下等我們」、「（甲○○在車上有無跟你說為何要辦理
    本件貸款？）他只有跟我說要辦貸款，但是沒有跟我說原因
    ，他說辦貸款不會有什麼事情」、「（當時己○○在車上有
    無表示什麼意見？）他都沒有說話」、「（後來己○○有無
    在借據及切結書上面簽名？）有，我們二個人都有簽名」、
    「（你在本件貸款拿到甲○○給你的多少錢？）三千元的車
    馬費」、「（你在偵查中說其他都被甲○○及己○○拿走了
    ，則他們拿走多少錢？）我不知道，我只知道去辦理貸款三
    百九十萬元而已，其他我都不知道，我也沒有看到錢。....
     」 、「（你與甲○○及己○○二人當中，與何人比較熟識
    ？）我不知道甲○○與己○○的交情，但是我與甲○○比較
    熟」、「（你在偵查中說呂跟顏沒有說要幫我還，他們只是
    要我辦，他們跟我說不會有事，當時我沒有錢還，是否屬實
    ？）是甲○○講不會有事的，己○○沒有講話」、「（你在
    對保之前與之後，有無看過己○○？）沒有，只有在對保當
    天有看過」、「（你有看到己○○去拿銀行貸款的錢嗎？）
    沒有」、「（辦理過戶的程序，己○○是否有參與？）我不
    知道，我沒有看到」、「（你說房子原本是誰的你不知道，
    暫時過戶到我這裡，這件事情也是甲○○、己○○跟一名姓
    名不詳的代書幫我弄的，己○○就房子過戶的事，到底有無
    參與？）沒有，我不知道」、「（你是否知道本案貸款作業
    ，己○○有無與甲○○共同作業？）我不清楚」、「（本件
    過戶與貸款，你是否是甲○○及己○○的人頭？）當初沒有
    這樣認為，當初甲○○是正當去買房子申請貸款，我當時也
    有買房子的意思，但是這個房子我沒有住過。現在我覺得我
    是被甲○○利用，但己○○部分我不了解」、「（你在偵查
    中跟檢察官供述這件事是己○○、甲○○跟代書幫我弄的。
    他們說辦了會有車馬費給我等語，當時己○○最後跟你一起
    去辦貸款，甲○○帶己○○跟你一起去辦貸款，所以你在偵
    查中才這樣說？）是的」、「（系爭房地跟你有無關係？）
    沒有關係」、「（請提示96年8 月1 日審判筆錄第7 頁，你
    所陳述我當時有買系爭房屋的意思，究為何意？）我當時有
    這樣講，我當時有意願去購買，是甲○○一直跟我講租房子
    的錢拿來貸款就夠了，系爭房地原先跟我沒有關係，後來我
    有意願去買，系爭房子過戶後的權狀原本都在甲○○那裡，
    後來甲○○拿壹張土地權狀影本給我，權狀上登記所有權人
    是我，要我去辦貸款，說他已經過戶給我，他說我可以去辦
    首購優惠貸款，利息比較低，就不用繳那麼多利息」、「（
    當初作保時有無先找你太太作保證人？）沒有」、「（證人
    丙○○證稱在作保時，因為你太太沒有辦法作保，所以她建
    議找其他人作保，是否如此？）沒有，我從來沒有跟她電聯
    絡過」、「（後來系爭房地過戶給甲○○的原因為何？）因
    為當初我已經對甲○○沒有信心了，我就找他說要把房地過
    戶掉，我沒有指定要過戶給誰，他就叫我去戶政事務所申請
    5 份印鑑證明給他，之後就沒有下文了。當初過戶給我之後
    甲○○有把我的印章還給我，我記得後來我的印章沒有再交
    給他」、「（你知道房子是你的名字，為何你沒有使用該房
    子？）當初我不知道房子已經是我的了，我也不知道怎麼用
    ，因為權狀沒有在我這邊，我怎麼用」、「（你向中國信託
    銀行貸款390 萬元後有無償還過貸款？）沒有」、「（償還
    貸款的通知你有無收到過？）沒有」、「（中國信託銀行的
    資料顯示有人已經繳納了12期的房屋貸款，你是否知情？）
    我不知道」、「（本件貸款的事情之後，你有從甲○○那裡
    拿到3000元？）是」、「（有無拿到其他利益？）沒有」、
    「（甲○○有無給你系爭房子的鑰匙？）沒有」、「（甲○○跟你說這個房子買了之後要如何處理？由何人使用？）他
    都沒有講」、「（你提供5 份的印鑑證明給甲○○，他有無
    給你好處？）沒有，他只有給過我一次工資3000元」、「（
    申請印鑑證明的費用何人支出？）只有幾十元，由我支付，
    甲○○沒有給我這個錢」、「（你為何失去所有權狀的名字
    又自己付申請印鑑證明的費用？）我想要快點過戶掉，省得
    麻煩」、「（你說房子原本是誰的我不知道，暫時過戶到我
    這裡，是何意？）是甲○○跟我講的，他說要系爭房子過戶
    給我，再去申請貸款」、「（後來甲○○有無跟你說要從你
    的名下過戶到他的名下？）沒有，我去找他，他只叫我去辦
    5 份印鑑證明給他就好了，他說這樣我就不會有事，後續的
    事情我就沒有再參與了」等語（見本院卷96年8 月1 日審判
    筆錄第4 至8 頁、97年3 月6 日審判筆錄第4 至7 頁）綦詳
    ，亦堪認定。
  3.雖被告甲○○、戊○○、己○○3 人於本院審理時均矢口否
    認上開詐欺犯行云云，惟被告甲○○不僅於本院審理時已供
    承其於上開時地確有介紹被告戊○○購買上開房地，並找來
    被告己○○為被告戊○○上開貸款案作擔保等情，且被告己○○於本院審理時亦供承確係由被告甲○○介紹其去為被告
    戊○○上開貸款案件作擔保等情屬實，而被告甲○○、戊○○及己○○3 人除事後僅自90年11月起至91年9 月間止，先
    後繳付中信銀行中和分行計12期之分期款項共153865元外，
    其餘款項0000000 元則均未清償乙情，亦據證人即被告戊○○於本院審理時供承明確，茲被告戊○○於上開時地若果係
    上開房地之人頭而已，被告甲○○若果係單純介紹被告戊○○購入上開房地而已，而被告己○○若果未曾參與上開房地
    貸款情事云云，則被告甲○○焉有在上開房地於90年10月11
    日過戶至被告戊○○名下後，仍占有保管上開房地之所有權
    狀及鑰匙之必要，被告戊○○、己○○亦焉有於90年10月9
    日一同前往中信銀行板橋分行辦理上開貸款之對保手續之可
    能；另被告甲○○、己○○2 人以相似之人頭詐欺手法，前
    於91年8 月1 日持人頭車主顏德東名下5C-9050 號自用小客
    車乙輛設定動產抵押後，而向台新國際商業銀行詐得40萬元
    乙情（惟被告甲○○此部分犯行，未據偵查起訴），業據臺
    灣雲林地方法院斗六簡易庭於94年3 月22日以94年度六簡字
    第110 號判處被告己○○有期徒刑6 月，後經確定執行完畢
    在案，亦據被告己○○於本院審理時所不否認在卷，並有被
    告己○○之臺灣高等法院被告前案紀錄表、臺灣雲林地方法
    院上開刑事簡易判決及其聲請簡易判決處刑書各乙份可稽，
    足堪認定，而本件被告甲○○、戊○○、己○○3 人以上開
    相似之人頭詐欺手法，利用人頭即被告戊○○向告訴人中信
    銀行中和分行貸款詐得上開390 萬元之犯行經過，不僅與上
    開臺灣雲林地方法院94年度六簡字第110 號案件之犯罪手法
    ，如出一轍，且其中被告甲○○及己○○2 人更屬聯手再犯
    本件犯罪，是被告甲○○、戊○○、己○○3 人上開所辯，
    顯均係事後卸責之詞，均不足採信。
  4.綜上所述，被告甲○○、戊○○、己○○3 人上開詐欺犯行
    均臻明確，應予依法論科。
  (二)上開事實二、（即使公務員登載不實）部分：被告戊○○於
    90年10月11日過戶取得上開房地之所有權，並向中信銀行中
    和分行辦妥上開貸款後，明知其與被告甲○○間並無買賣上
    開房地之行為，竟與被告甲○○協議一同簽立上開房地之所
    有權移轉契約書，再持向台北縣新莊地政事務所申請將上開
    房地之所有權移轉登記至被告甲○○名下乙情，業據被告甲○○於本院審理時供承屬實，核與證人即被告戊○○於本院
    審理時證述之情節一致，復有台北縣新莊地政事務所96年1
    月16日函覆上開房地之歷次異動索引及相關申請文件影本各
    乙份可稽，足堪認定。又被告戊○○、甲○○2 人間既無買
    賣上開房地之行為屬實，則其等2 人一同虛偽簽立上開房地
    之所有權移轉契約書，再持向台北縣新莊地政事務所申請將
    上開房地之所有權移轉登記至被告甲○○名下，而使台北縣
    新莊地政事務所承辦人員將被告戊○○、甲○○2 人虛偽買
    賣上開房地之不實事項，登載於其職務上所掌之公文書上，
    並將上開房地之所有權移轉登記至被告甲○○名下，顯足以
    生損害於台北縣新莊地政事務所對不動產登記管理之正確性
    ，至為顯然。被告戊○○、甲○○2 人此部分所辯，顯亦均
    係事後卸責之詞，均不足為有利其等2 人認定之依據，至為
    灼然。被告戊○○、甲○○2 人上開事實二、之犯行亦均臻
    明確，應予依法論科。
二、核被告甲○○、戊○○、己○○3 人上開事實一、所為，均
    係犯刑法第339 條第1 項之詐欺取財罪；被告甲○○、戊○○2 人上開事實二、所為，則均係犯刑法第214 條之使公務
    員登記不實罪。按被告甲○○、戊○○、己○○3 人上開犯
    罪後，刑法第33條、第41條、第51條有關法定罰金刑、易科
    罰金、定應執行刑之規定，業於94年2 月2 日經修正公布，
    並自95年7 月1 日起生效施行；又刑法施行法第1 條之1 有
    關罰金提高之規定，亦於95年6 月14日經修正公布，並自95
    年7 月1 日起生效施行，經本院比較修正前後之規定，均以
    修正前之規定，為有利於被告甲○○、戊○○、己○○3 人
    ，應依刑法第2 條第1 項前段之規定，從修正前刑法第33條
    、第41條、第51條、罰金罰鍰提高標準條例第1 條之規定處
    斷，合先敘明。被告甲○○、戊○○、己○○3 人就所犯上
    開詐欺取財罪間及被告甲○○、戊○○2 人就所上開犯使公
    務員登載不實罪間，均有犯意聯絡及行為分擔，均為共同正
    犯。被告甲○○、戊○○2 人就所犯上開2 罪間，均犯意各
    別，要件不同，應予分論併罰。爰審酌被告甲○○、戊○○
    、己○○3 人本件犯罪之動機、目的、手段、對告訴人中信
    銀行中和分行及台北縣新莊地政事務所所生危害之程度及被
    告甲○○、戊○○、己○○3 人犯罪後之態度等一切情狀，
    各量處如主文所示之刑。又被告甲○○、戊○○、己○○3
    人上開犯罪行為時間，均係在96年4 月24日之前，應依中華
    民國九十六年罪犯減刑條例第2 條第1 項第3 款之規定，均
    減其宣告刑至2 分之1 ，再就被告甲○○、戊○○2 人部分
    再定其應執行之刑，並就被告戊○○、己○○2 人部分，另
    依修正前刑法第41條第1 項前段之規定，均諭知易科罰金之
    折算標準，以資儆懲。
據上論斷，應依刑事訴訟法第299 條第1 項前段，刑法第28條、
第214 條、第339 條第1 項、修正前第41條第1 項前段、第2 項
、修正前第51條第5 款，罰金罰鍰提高標準條例第1 條前段、修
正前第2 條，中華民國九十六年罪犯減刑條例第2 條第1 項第3
款、第7 條、第9 條、第10條，判決如主文。
本案經檢察官楊展庚到庭執行職務。
中    華    民    國    97    年    10    月    24    日
                  刑事第八庭  審判長法  官  戴嘉清
                                    法  官  陳信旗
                                    法  官  林晏鵬
以上正本證明與原本無異
如不服本判決應於送達後10日內向本院提出上訴狀
                                    書記官  陳映孜
中    華    民    國    97    年    10    月    24    日
附錄法條：刑法第214條、第339條
中華民國刑法第214條
（使公務員登載不實罪）
明知為不實之事項，而使公務員登載於職務上所掌之公文書，足
以生損害於公眾或他人者，處3年以下有期徒刑、拘役或5百元以
下罰金。
中華民國刑法第339條
（普通詐欺罪）
意圖為自己或第三人不法之所有，以詐術使人將本人或第三人之
物交付者，處5年以下有期徒刑、拘役或科或併科1千元以下罰金
。
以前項方法得財產上不法之利益或使第三人得之者，亦同。
前二項之未遂犯罰之。


司法院資訊處製作；財團法人民間司法改革基金會備份。
